臺灣屏東地方法院刑事判決　　　　　　　　　　　　　　九十三年度訴字第四六號
　　公　訴　人　臺灣屏東地方法院檢察署檢察官
　　被　　　告　丙○○
　　指定辯護人　本院公設辯護人丁○○
右列被告因違反毒品危害防制條例案件，經檢察官提起公訴（九十二年度偵字第三八
七六號），本院判決如左：
    主  文
丙○○無罪。
    理  由
一、本件公訴意旨略以：被告丙○○自民國九十一年八月間某日起至同年九月止，夥
    同乙○○（現於本院審理中）在屏東縣恆春鎮不詳地點，以每包新台幣（下同）
    一千元之代價，販賣第一級毒品海洛因予甲○○多次，因認被告丙○○涉犯毒品
    危害防制條例第四條第一項之販賣第一級毒品罪嫌等語。
二、按犯罪事實應依證據認定之，無證據不得認定其犯罪事實；不能證明被告犯罪者
    ，應諭知無罪之判決，刑事訴訟法第一百五十四條第二項、第三百零一條第一項
    分別定有明文。又事實之認定，應憑證據，如未能發現相當證據，或證據不足以
    證明，自不能以推測或擬制之方法為裁判基礎。再認定犯罪事實，所憑之證據，
    雖不以直接證據為限，間接證據亦包括在內，然無論直接或間接證據，其為訴訟
    上之證明，須於通常一般之人均不致於有所懷疑，而得確信其為真實之程度者，
    始得據之為有罪之認定，倘其證明尚未達到此一程度，而有合理性懷疑之存在時
    ，即無從為有罪之認定。此分別有最高法院四十年台上字第八六號及七十六年台
    上字第四九八六號判例可資參照。
三、公訴人認被告丙○○涉犯毒品危害防制條例第四條第一項之販賣第一級毒品罪嫌
    ，無非係以證人甲○○之證詞為唯一論罪依據。訊據被告堅決否認有何販賣第一
    級毒品犯行，辯稱其並未販賣海洛因予甲○○，不知為何甲○○如此指述等語。
    經查：
  (一)屏東縣警察局恆春分局員警於九十一年十月三十日查獲甲○○吸食海洛因案件，
    經甲○○於警訊中供稱「其所施用的毒品都是向一位叫『小蕙』的人購買的，向
    『小蕙』聯絡後都會由一位綽號叫『俊仔』的人送毒品來交易」等語，員警遂於
    九十一年十二月三日至屏東縣恆春鎮○○里○○路六九號乙○○之夫尤榮昌住處
    搜索，扣得海洛因三包（毛重十五公克）、安非他命二包（毛重七點五公克）、
    夾鏈袋、杓子、電子磅秤一台等物，乙○○業經臺灣屏東地方法院檢察署檢察官
    提起公訴，現由本院審理中。
  (二)證人甲○○雖於九十一年十月三十一日警訊時供稱「毒品有時是『小蕙』、有時
    是『俊仔』跟我交易拿給我」等語；然其於檢察官第一次偵訊時，由檢察官提示
    乙○○口卡，證人甲○○卻改稱「不認識乙○○，沒有見過該女子，都是她表弟
    出面交付毒品‧‧‧」等語（見九十一年度偵字第六六三二號卷宗第四三頁）；
    及至本院審理中，證人甲○○更改稱「並沒有親眼看見誰將毒品丟在地上，買毒
    品的一千元是丟在地上，不知道誰去撿錢，已經忘記如何得知哪一個地點有毒品
    ，只是打電話去是乙○○接的」等語（見本院卷第一二五至一二六頁），是故毒
    品究係由何人出面交付，或是根本不曾見過丟置毒品之人，證人甲○○前後說詞
    反覆不一。另關於毒品的交易地點，證人甲○○於警訊及第一次偵查中均稱「都
    是到墾丁里潭子巷乙○○住處附近」（見九十一年十月三十一日警訊筆錄）、「
    都是在他們家附近潭子巷交易」（見九十一年度偵字第六六三二號卷宗第四三頁
    ），然其於九十二年十二月二十四日偵訊時改稱「都是在恆春鎮不明地點交易」
    等語（見九十二年度偵字第三八七六號卷宗第二十頁），證人甲○○本身即居住
    於屏東縣恆春鎮，衡情對於恆春鎮○街道巷弄應甚為熟稔，若其確曾於墾丁里潭
    子巷附近從事毒品交易，當不至於事後改稱「在不明地點交易」，是證人甲○○
    關於毒品交易地點之證詞亦有所閃爍；再者，關於毒品交易之次數，證人甲○○
    於警、偵中均稱「毒品交易的次數有十餘次」，然於本院作證時卻改稱「大約一
    、二次，在警訊時說買了十幾次是因為那時精神恍惚」等語（見本院卷第一一九
    頁）。綜合證人甲○○前揭證詞以觀，其就是否曾向被告丙○○購買毒品、購買
    毒品之時間、地點、次數及方式等事項均前後不符並一再翻異前詞，則其指訴被
    告涉犯販賣毒品犯行之證詞，顯有瑕疵。
  (三)再者，毒品危害防制條例第十七條規定「犯第四條第一項至第三項、第五條第一
    項至第三項、第六條第一項至第三項、第七條第一項至第三項、第八條第一項至
    第三項、第十條或第十一條第一項、第二項之罪，供出毒品來源，因而破獲者，
    得減輕其刑」。則販賣、施用或持有毒品之人，如供出毒品之來源因而破獲者，
    既得藉以要求寬典減輕其刑，為擔保其所為不利於對向共犯之陳述之真實性，尤
    應有足以令人確信其陳述為真實之補強證據。然查，本件並無其他證據足以佐證
    證人甲○○先後不一之供述，且被告係經檢察官通知到案說明，並未在被告身上
    或其位於屏東縣恆春鎮南灣里信義巷六八號住處扣得毒品、分裝袋或磅秤等販賣
    毒品之器具，又公訴人亦未提出證人甲○○所稱向被告購買海洛因之時用以聯繫
    之行動電話「0000000000號」之通聯紀錄（案發時距離本院審理期間
    時日已久，無法再行調閱），
  (四)綜上所述，公訴人僅以證人甲○○之證詞認為被告涉犯毒品危害防制條例第四條
    第一項之販賣第一級毒品罪嫌，惟證人甲○○之證詞前後不一，有諸多瑕疵，尚
    難採為認定被告丙○○涉嫌上開犯行之依據。此外，復查無其他積極證據足資審
    認被告有何公訴人所指之販賣第一級毒品犯行，應認被告之犯罪嫌疑不足，揆諸
    前揭判例意旨，依法應為被告無罪之諭知。
據上論斷，應依刑事訴訟法第三百零一條第一項，判決如主文。
本案經檢察官蔡榮龍到庭執行職務。
中      華      民      國    九十三    年      七      月     十二     日
                                  臺灣屏東地方法院刑事第四庭
                                      審判長法  官 簡志營
                                            法  官 王以齊
                                            法  官 陳姵君
右正本證明與原本無異。
如不服本判決應於收受本判決送達後十日內向本院提出上訴書狀，其未敘述上訴理由
者，並得於提起上訴後十日內向本院補提理由書狀（均須按他造當事人之人數附繕本
 ）「切勿逕送上級法院」
                                      書記官   許倬維
中      華      民      國    九十三    年      七      月     十二     日
